【裁判字號】    90,親,122
【裁判日期】    901017
【裁判案由】    確認非婚生子女
【裁判全文】
臺灣板橋地方法院民事判決  九十年度親字第一二二號
    原      告    甲○○
    被      告    乙○○
    兼法定代理人  丙○○
右當事人間確認非婚生子女事件，本院判決如左：
    主      文
確認被告乙○○非被告丙○○自原告受胎所生之子。
訴訟費用由被告負擔。
    事      實
甲、原告方面：
  一、聲明：如主文第一項所示。
  二、陳述：
      原告本名施鈴彬，與被告丙○○於民國七十年九月一日結婚，惟二人於七十九
      年初因感情不睦，無法共同生活，而各自分開居住，並於七十九年八月二十日
      簽立離婚協議書， 惟二人均不知需至戶政機關辦理離婚之戶籍登記，始能生離
      婚之效力，直至八十七年四月二十日始完成離婚登記，惟二人自七十九年分居
      之後，迄今均未曾共同生活，更不曾發生性行為；惟於二人婚姻存續期間，丙○○於八十年五月二十一日產下一男嬰即被告乙○○，惟丙○○遲於八十九年
      二月十九日始至臺北縣三重市第一戶政事務所（下稱三重第一戶政所）申報乙○○之戶籍登記；原告直至八十九年七月二十八日至彰化縣埔鹽鄉戶政事務所
      （下稱埔鹽戶政所）辦理更名登記為甲○○時，始知上情，惟乙○○實非丙○○自原告受胎所生，因而於九十年七月二十四日原告攜乙○○前往國立臺灣大
      學醫學院附設醫院（下稱臺大醫院）進行親子ＤＮＡ比對試驗，比對結果赫然
      發現乙○○非受胎自原告，與原告不具親子關係，為使乙○○之血緣可獲真實
      ，爰提起本件否認子女訴訟，請求確認乙○○非原告之婚生子。
  三、證據：提出戶籍謄本二件、離婚協議書影本一件、診斷證明書暨血緣鑑定報告
      書影本一件為證。
乙、被告方面：
  一、聲明：同意原告之請求。
  二、陳述：
      原告之上述主張均為正確，被告丙○○離開原告後，兩人即未再相處。
丙、本院依職權：
  一、函調三重第一戶政所將八十九年二月十九日受理辦理乙○○出生之戶籍登記之
      所有相關資料到院。
  二、函調埔鹽戶政所調取於何時接獲三重第一戶政所通報乙○○出生之戶籍登記，
      接獲通知後有無通知原告，及原告於八十九年七月二十八日申請辦理更名之戶
      籍登記之相關資料。
    理      由
一、按否認或認領子女，與認領無效或撤銷認領之訴，及就母再婚後所生子女確定其
    父之訴，專屬子女住所地或其死亡時住所地之法院管轄。民事訴訟法第五百八十
    九條定有明文。經查，本件被告乙○○與其母即被告丙○○之戶籍係臺北縣三重
    市○○○路二二一巷二四號，且實際上亦居住於該址，業經本院依該址送達被告
    後，有送達證書在卷足憑，揆諸首揭說明，本件訴訟自應專屬本院管轄，合先敘
    明。
二、按關於認諾及訴訟上自認或不爭執事實之效力，於（民事訴訟法）第五百八十九
    條否認子女之訴，不適用之，民事訴訟法第五百九十四條定有明文。本件被告於
    言詞辯論期日同意原告之請求並就原告主張之事實為不爭執，揆諸首揭法條之說
    明，自不發生被告認諾或不爭執事實之效力，合先敘明。
三、經查，原告主張其與被告丙○○本係夫妻關係，二人已於七十九年間分居迄今，
    期間並未再行同居，亦未發生性行為，並於八十七年四月二十日始辦理離婚登記
    完竣，惟被告丙○○於八十年五月二十一日產下一男嬰即被告乙○○，惟丙○○
    遲於八十九年二月十九日始至三重第一戶政所申報乙○○之戶籍登記，原告直至
    八十九年七月二十八日至埔鹽戶政所辦理更名登記為甲○○時，始知上情，然乙○○實非丙○○自原告受胎所生，因而於九十年七月二十四日原告攜乙○○前往
    臺大醫院進行親子ＤＮＡ比對試驗，經血緣鑑定結果，發現乙○○之Ｄ８Ｓ１１
    ７９、Ｄ２１Ｓ１１、ＴＰＯＸ等各項型別與原告之各項相對應之型別均矛盾，
    因此作成乙○○不可能為原告與丙○○二者間所生之結論，業據原告提出臺大醫
    院診斷證明書暨血緣鑑定報告書一件在卷足憑，並經本院依職權向三重第一戶政
    所將八十九年二月十九日受理辦理乙○○出生之戶籍登記之所有相關資料，及向
    埔鹽戶政所調取於何時接獲三重第一戶政所通報乙○○出生之戶籍登記，接獲通
    知後有無通知原告，及原告於八十九年七月二十八日申請辦理更名之戶籍登記之
    相關資料，經核與原告上開主張無違，且為被告所自認，足認原告主張被告乙○○非其與被告丙○○所生之婚生子，要屬真實，堪以採信。
四、按妻之受胎，係在婚姻關係存續中者，推定其所生子女為婚生子女。前項推定，
    如夫妻之一方能證明妻非自夫受始者，得提起否認之訴。但應於知悉子女出生之
    日起，一年內為之，民法第一千零六十三條定有明文。經查本件被告丙○○於八
    十年五月二十一日產下被告乙○○之時，經回溯其受胎期間係在其與原告婚姻關
    係存續期間，依法雖應推定乙○○為原告與丙○○所生之婚生子女，然參以上開
    診斷證明書所載，乙○○與原告二者間並無血緣關係存在，乙○○實非丙○○自
    原告受胎所生，且原告遲於八十九年七月二十八日始知此情，從而，原告提起本
    件否認子女之訴，於法洵屬有據，應予准許。
五、據上論結，本件原告之訴為有理由，並依民事訴訟法第八十五條第一項前段、第
    七十八條，判決如主文。
中      華      民      國     九十     年      十      月     十七     日
                                    臺灣板橋地方法院家事法庭
~B法      官  鍾啟煌
右為正本係照原本作成。
如不服本判決，應於送達後二十日內向本院提出上訴狀（須按他造人數提出繕本）。
中      華      民      國     九十     年      十      月     十七     日
~B法院書記官  李威賜


司法院資訊處製作；財團法人民間司法改革基金會備份。
